【裁判字號】    95,附民,4
【裁判日期】    951031
【裁判案由】    損害賠償
【裁判全文】
臺灣澎湖地方法院刑事附帶民事判決     95年度附民字第4號
原      告  丁○○
                    現於臺灣澎湖看守所附設勒戒所戒治中
訴訟代理人  乙○○
原      告  丙○○
                    現於臺灣澎湖監獄另案執行中
被      告  甲○○
上列被告因95年度訴字第18號重傷害等案件，經原告提起附帶民
事訴訟，本院於中華民國95年10月17日辯論終結，判決如下：
    主      文
被告應給付原告丁○○新臺幣貳佰萬零陸佰壹拾肆元、原告丙○
○新臺幣參萬元，及均自民國95年5月27日起至清償日止，按週
年利率百分之五計算之利息。
原告其餘之訴駁回。
本判決第一項於原告丁○○以新臺幣陸拾陸萬柒仟元為被告供擔
保，原告丙○○以新臺幣壹萬元為被告供擔保後，得假執行。但
被告如於執行標的物拍定、變賣或物之交付前，以新臺幣貳佰萬
零陸佰壹拾肆元為原告丁○○預供擔保，以新臺幣參萬元為原告
丙○○預供擔保，得免為假執行。
原告其餘假執行之聲請駁回。
    事實及理由
甲、兩造之主張：
一、原告起訴主張：被告於民國95年5月20日下午3時50分許，駕
    駛自小貨車，在澎湖縣七美鄉海豐村25號之5前方道路，故
    意追撞原告2人騎乘之機車。被告並故意輾壓倒在地上之原
    告丁○○，致原告丁○○受有右腰、雙下肢及左上肢多處壓
    挫擦傷、內出血、第二、三腰椎骨折、陰囊血腫等傷害及骨
    盤骨折合併左坐骨神經損傷之重傷害，原告丙○○則因倒地
    位置離路面較遠，未遭受貨車碾壓，但仍受有左肩、左踝骨
    、雙膝及左髖部挫傷等傷害。原告丁○○因此事故，支出醫
    療費用新臺幣（下同）6萬元，勞動能力受有相當258萬5705
    元之損失，另原告丁○○受傷嚴重，遺有無法蹲臥、無法跑
    步，行走能力不超過20分鐘之後遺症，精神上受有痛苦，相
    當於100萬元之損失。原告丙○○因此事故，支出醫療費用1
    萬元，另精神上受有痛苦，相當於受有6萬元之損失。爰依
    侵權行為法律關係，訴請被告賠償，並聲明：（一）被告應
    給付原告丁○○364萬5705元、原告丙○○7萬元，及均自起
    訴狀繕本送達被告翌日起，按週年利率5％計算之利息。（
    二）原告願供擔保，請准宣告假執行。
二、被告則以：對於兩造在上開時地發生車禍之事實不爭執，但
    被告並非故意駕車追撞原告，亦無碾壓原告丁○○。兩造前
    於94年8月8日，已經以30萬元之價格簽訂和解契約，被告並
    清償5萬元予原告丁○○，原告不應再起訴。若法院認原告
    仍可請求，對於原告2人支出醫療費用之金額不爭執，但原
    告對慰撫金及勞動能力減損之請求過高，無法賠償等語資為
    抗辯。並請求：（一）駁回原告之訴。（二）如受不利益判
    決，願供擔保，請准免為假執行。
乙、得心證之理由：
一、按附帶民事訴訟之判決，應以刑事訴訟判決所認定之事實為
    據，刑事訴訟法第500條前段定有明文。查被告基於重傷害
    之故意，於上開時地駕駛自小貨車追撞告訴人2人騎乘之機
    車，復駕車碾壓原告丁○○，致原告丁○○受有右腰、雙下
    肢及左上肢多處壓挫擦傷、內出血、第二、三腰椎骨折、陰
    囊血腫等傷害及骨盤骨折合併左坐骨神經損傷之重傷害，原
    告丙○○則因倒地位置離路面較遠，未遭受貨車碾壓，但仍
    受有左肩、左踝骨、雙膝及左髖部挫傷等傷害之事實，已據
    刑事判決認定在案。則本件民事求償部分，自應以此為判斷
    之基礎。
二、次按，和解不得以錯誤為理由撤銷之。但有左列事項之一者
    不在此限：一、和解所依據之文件，事後發見為偽造或變造
    ，而和解當事人若知其為偽造或變造，即不為和解者。二、
    和解事件，經法院確定判決，而為當事人雙方或一方於和解
    當時所不知者。三、當事人之一方，對於他方當事人之資格
    或對於重要之爭點有錯誤，而為和解者，民法第738條定有
    明文。原告主張於94年8月8日與被告簽訂和解契約時，被告
    向原告謊稱是過失肇事，原告信以為真，才簽下和解契約，
    但原告事後發覺被告是蓄意肇事，就重要爭點認知有誤，請
    求撤銷和解契約（卷第7、24頁）一節，查系爭和解書（卷
    第10頁）記載「甲方（即被告）在七美鄉海豐村駕駛自用小
    貨車，不慎撞及同向騎乘機車之乙方（即原告），甲方雖未
    親自送乙方就醫，仍請求適時到場之警員處理，並無肇事逃
    逸之意圖及行為。乙方念及甲方無重大惡性，同意本案和解
    。」等字樣，然而，被告上開駕車追撞原告2人騎乘之機車
    ，及碾壓原告丁○○之行為，係出於重傷害之故意所為，業
    據刑事判決認定在案，堪信為實。是以，原告在1年之除斥
    期間內，主張受被告誤導，因而就重要爭點認知有誤，請求
    撤銷上開和解契約，請求本院審理本件附帶民事訴訟，即屬
    有據。
三、次按，因故意或過失，不法侵害他人之權利者，負損害賠償
    責任；不法侵害他人之身體或健康者，對於被害人因此喪失
    或減少勞動能力，或增加生活上之需要時，應負損害賠償責
    任；不法侵害他人之身體、健康、名譽、自由、信用、隱私
    、貞操，或不法侵害其他人格法益而情節重大者，被害人雖
    非財產上之損害，亦得請求賠償相當之金額，民法第184條
    第1項前段、第193條第1項、第195條分別定有明文。查被告
    在上開時地故意駕車追撞原告，使原告2人受傷，業如前所
    認定，則原告訴請被告負賠償責任，即屬有據。茲就各項目
    、數額分述如下：
（一）原告丁○○部分：
1、醫療費用：原告丁○○因此車禍受傷，支出醫療費用6萬元，
   為被告所不爭執（卷第56頁），堪信為實。原告訴請被告賠
   償上開醫療費用，即屬有據。
2、勞動能力減損部分：原告丁○○主張其因此車禍受傷，勞動
   能力受有相當258萬5705元之損失。然依財團法人長庚紀念醫
   院高雄分院函覆原告丁○○癒後狀況略以：丁○○之左側骨
   盆併坐骨神經損傷，符合勞工保險殘廢給付條例標準表第137
   項「一下肢三大關節有一大關節喪失機能」之殘廢等級（卷
   第71頁），對照勞工保險殘廢給付條例標準表，原告丁○○
   喪失勞動能力程度約當53.83 ％，堪以認定。原告丁○○主
   張其受傷前，以粗工為業，每月薪資15840元，為兩造所不爭
   執，以原告丁○○受傷時為40 歲6月，算至60歲退休止（
   234月），扣除中間利息後，受有相當139萬614元之損害（
   15840X163.00000000X53.83％＝0000000）。是以，原告丁○
   ○於139萬614元範圍內之請求，即屬有據。逾此範圍之請求
   ，即屬無據。
3、慰撫金：本院審酌原告丁○○現年約41歲，案發前以粗工為
   業，因受此傷害，住院約1個半月，遺有無法蹲臥、無法跑步
   ，行走能力少於20分鐘之後遺症，業據財團法人長庚紀念醫
   院高雄分院函覆在卷（刑事調偵卷第31、37頁）；被告現年
   約46歲，前以九孔養殖為業等一切情狀，認被告賠償原告丁
   ○○慰撫金60萬元，應屬公允。原告丁○○逾此範圍之請求
   ，則屬無據。
4、綜上所述，原告丁○○得請求被告賠償0000000元。原告丁○
   ○逾此部分之請求，則屬無據，應予駁回。
（二）原告丙○○部分：
1、醫療費用：原告丙○○因此車禍受傷，支出醫療費用1萬元，
   為被告所不爭執（卷第56頁），堪信為實。原告訴請被告賠
   償上開醫療費用，即屬有據。
2、慰撫金：本院審酌原告丙○○現年約36歲，以泥水工為業，
   受此貨車追撞事件，心理留有恐懼；被告現年約46歲，前以
   九孔養殖為業等一切情狀，認被告賠償原告丁○○慰撫金2萬
   元，應屬公允。原告丁○○逾此範圍之請求，則屬無據。
3、綜上所述，原告丙○○得請求被告賠償3萬元。原告丙○○逾
   此部分之請求，則屬無據，應予駁回。
四、又被告主張已向原告丁○○清償5萬元，應予扣減，原告丁
    ○○雖予以否認一節。經查：原告提出之和解書（卷第10頁
    ）右下角，確實記載「先收受現金5萬元，其餘5萬元月底交
    付，同時另交付十張支票」等字樣，右下角並由原告丁○○
    簽名，原告丁○○亦承認該簽名為真（卷第148頁），且證
    人即和解時在場之顏福松、呂采樺亦證稱被告有交付5萬元
    予原告丁○○等情（卷第116頁、第155頁）。是以，被告業
    已清償原告丁○○5萬元，此部分應自原告丁○○求償金額
    中扣減。
五、綜上所述，原告丁○○、丙○○依侵權行為法律關係，各得
    向被告請求賠償200萬614元、3萬元，及均自起訴狀繕本送
    達被告翌日（即95年5月27日）起至清償日止，按週年利率5
    ％計算之利息。原告逾此範圍之請求，則屬無據，為無理由
    ，應予駁回。
六、兩造陳明願供擔保，聲請宣告假執行及免為假執行，就原告
    勝訴部分核無不當，分別酌定相當之擔保金額，予以准許。
    至於原告敗訴部分，假執行之聲請失所依附，應併駁回。
丙：據上論結，本件原告之訴為一部有理由、一部無理由，依刑
    事訴訟法第502條第1項、第2項、第491條第10款，民事訴訟
    法第390條第2項、第392條，判決如主文。
中    華    民    國    95    年    10    月    31    日
                  刑事庭  審判長法  官  管安露
                                法  官  陳順輝
                                法  官  李宛玲
以上正本係照原本作成。
如不服本判決，應於判決送達後10日內，向本院提出上訴狀（須
附繕本）。
中    華    民    國    95    年    11    月    1     日
                                書記官  莊茹茵


司法院資訊處製作；財團法人民間司法改革基金會備份。
